臺灣高等法院刑事判決
111年度交上訴字第160號
上  訴  人  臺灣桃園地方檢察署檢察官
上  訴  人  
即  被  告  謝文貴



上列上訴人因被告過失傷害案件，不服臺灣桃園地方法院110年
度審交易字第407號，中華民國111年4月15日第一審判決（起訴
案號：臺灣桃園地方檢察署110年度偵字第28557號），提起上訴
，本院判決如下：
    主  文
原判決關於刑之部分撤銷。
上開撤銷部分，處有期徒刑柒月。緩刑貳年，並應於民國一百一
十二年一月三十一日前，向施龢真支付新臺幣貳佰伍拾貳萬元。
    事實及理由
一、按「上訴得對於判決之一部為之。對於判決之一部上訴者，
    其有關係之部分，視為亦已上訴。但有關係之部分為無罪、
    免訴或不受理者，不在此限。上訴得明示僅就判決之刑、沒
    收或保安處分一部為之。」民國110年6月16日修正公布、同
    月18日起施行之刑事訴訟法第348條定有明文。本案係於上
    開規定修正施行後之111年5月8日繫屬本院，有原審法院111
    年8月5日桃院增刑平亭110審交易407字第1110021157號函文
    上之本院收文戳章可憑（見本院卷第3頁），是本案上訴之
    效力及範圍，自應依現行刑事訴訟法第348條規定判斷（最
    高法院110年度台上字第5375號判決意旨參照）。本案原審
    判決後，檢察官、被告謝文貴均僅就量刑提起上訴，此有檢
    察官上訴書、被告刑事上訴理由狀可參（見本院卷第21至23
    、25頁），並據檢察官、被告於本院準備程序時陳明在卷（
    見本院卷第44、45頁），是本院審理範圍僅限於原判決關於
    被告所處之刑，不及於原判決所認定被告犯罪之事實及所適
    用法條部分，先予敘明。
二、被告所犯本案犯罪事實、所犯法條（罪名）部分，非屬本院
    審理範圍，業如前述，惟本案既屬有罪判決，依法有其應記
    載事項，且量刑係以原判決所認定之犯罪事實及論罪等為據
    ，故就本案犯罪事實、所犯法條（罪名）部分之記載均引用
    第一審判決書所記載之事實、證據及理由（如附件）。
三、刑之加重、減輕事由
(一)原審認被告所為，係犯道路交通管理處罰條例第86條第1項
    、刑法第284條後段之汽車駕駛人，行經行人穿越道，不依
    規定讓行人優先通行，而犯過失致重傷罪【檢察官原起訴被
    告涉犯刑法第284條前段之過失傷害罪嫌，業經變更起訴法
    條，詳見原判決事實及理由欄二、(一)之說明】，先予敘明
    。
(二)又被告所犯上開之罪，應依道路交通管理處罰條例第86條第
    1項規定加重其刑。再被告於肇事後，於有偵查犯罪職權之
    警員前往現場處理時在場，並當場承認為肇事人，進而接受
    裁判，有桃園市政府警察局桃園分局桃園交通中隊道路交通
    事故肇事人自首情形紀錄表在卷可佐（見他460卷63頁），
    是被告於有偵查犯罪權限之機關知悉肇事者係何人前，即向
    警員坦承肇事並接受裁判，堪認被告已符合自首之要件，爰
    依同法第62條前段規定予以減輕其刑。又被告同時有上開加
    重、減輕事由，依法先加後減之。
四、撤銷改判之理由
(一)上訴意旨：
  ⒈檢察官上訴意旨略以：被告本案犯行造成告訴人即被害人施
    龢真損害程度龐大，不宜輕判，雖坦承犯行，然於原審審理
    時卻指責告訴人行經行人穿越道應注意會有車輛經過等情，
    此種不重視自身應負責任反而歸咎檢討告訴人之行為，難謂
    態度良好，從而由中度刑往下具體求處有期徒刑7月以上，
    實已兼顧被告犯罪得減輕之情節與社會正義之期待。爰請參
    酌檢察官之具體求刑，另為適法判決云云。
  ⒉被告上訴意旨：被告已就本案坦承，深具悔意，願盡極大誠
    意與告訴人和解，雖仍未達成共識，然願續為促成和解成立
    而努力，原審量刑洵屬過重等語。　　
(二)按量刑輕重，固屬為裁判之法院得依職權自由裁量之事項，
    然量刑應以行為人之責任為基礎，並斟酌刑法第57條各款所
    列情狀，在法定刑度內，酌量科刑，且應受比例原則及公平
    原則之限制，以符罪刑相當之原則，否則其判決即非適法；
    所稱之比例原則，指行使此項職權判斷時，須符合客觀上之
    適當性、相當性與必要性之價值要求，不得逾越此等特性之
    程度，用以維護其均衡；而所謂平等原則，非指一律齊頭之
    平等，應從實質上加以客觀判斷(最高法院99年度台上字第4
    568號判決可資參照)。本件被告騎乘機車肇事，造成告訴人
    經治療後仍存在認知障礙，並有注意力不集中之情形，在醫
    學上，其腦部損傷所致之認知障礙及後遺症改善或痊癒之可
    能性極低，此有長庚醫療財團法人台北長庚紀念醫院111年2
    月22日長庚院北字第1110150006號函在卷可參（見原審卷第
    67頁），復由告訴人陳明其每3個月須固定回診，且可能有
    偶發癲癇之後遺症，生活上均需家人照顧等情（見原審卷第
    35頁），足見被告之過失行為所造成之危害結果非屬輕微，
    被告犯後雖坦承犯行，然案發迄今已逾2年，被告於本院辯
    論終結前均未與告訴人達成和解或積極賠償任何損失（惟11
    1年10月24日達成調解，詳後述），亦未取得告訴人諒解，
    難認被告犯後態度良好，檢察官具體求刑有期徒刑7月（見
    原審卷第40頁），原審就此未詳予斟酌前情以為適當之科刑
    ，難謂符合罪刑相當原則。被告提起上訴主張其犯後坦承犯
    行，請求從輕量刑云云，然此業經原審量刑時予以斟酌，被
    告以量刑過重為由上訴，即無所據而無理由，然檢察官提起
    上訴，指摘原審量刑過輕，為有理由，應由本院予以撤銷改
    判。
(三)爰審酌被告騎乘機車行駛道路上，未能注意行經閃光黃燈之
    交岔路口，應減速慢行，且未注意車前狀況及暫停讓穿越行人穿
    越道之行人先行，因而發生本案車禍，致告訴人受有創傷性蜘
    蛛網膜下腔出血、右鎖骨骨折、左膝撕裂傷、器質性腦病變
    等傷害，並腦部損傷所致之認知障礙及後遺症，已達重傷害
    之程度，衡酌被告之過失情節及所造成之危害非輕，其犯後
    雖能坦認犯行，然迄未實質彌補或賠償告訴人之損失或徵得
    原諒，兼衡素行尚佳，前無任何犯罪科刑紀錄（見本院卷第
    27頁），及自陳為高職畢業之智識程度、從事車床工作、每
    月收入新臺幣（下同）3萬元至35,000元、離婚、須扶養2小
    孩之家庭經濟生活狀況，與檢察官求刑意見（參上訴書，見
    本院卷第21至23頁）等一切情狀（見本院卷第49頁），量處
    如主文第2項所示之刑。
五、按行為經法院評價為不法之犯罪行為，且為刑罰科處之宣告
    後，究應否加以執行，乃刑罰如何實現之問題。依現代刑法
    之觀念，在刑罰制裁之實現上，宜採取多元而有彈性之因應
    方式，除經斟酌再三，認確無教化之可能，應予隔離之外，
    對於有教化、改善可能者，其刑罰執行與否，則應視刑罰對
    於行為人之作用而定。倘認有以監禁或治療謀求改善之必要
    ，固須依其應受威嚇與矯治之程度，而分別施以不同之改善
    措施（入監服刑或在矯治機關接受治療）；反之，如認行為
    人對於社會規範之認知並無重大偏離，行為控制能力亦無異
    常，僅因偶發、初犯或過失犯罪，刑罰對其效用不大，祇須
    為刑罰宣示之警示作用，即為已足，此時即非不得緩其刑之
    執行，並藉違反緩刑規定將入監執行之心理強制作用，謀求
    行為人自發性之改善更新。而行為人是否有改善之可能性或
    執行之必要性，固係由法院為綜合之審酌考量，並就審酌考
    量所得而為預測性之判斷，但當有客觀情狀顯示預測有誤時
    ，亦非全無補救之道，法院仍得在一定之條件下，撤銷緩刑
    （參刑法第75條、第75條之1），使行為人執行其應執行之
    刑，以符正義。由是觀之，法院是否宣告緩刑，有其自由裁
    量之職權，而基於尊重法院裁量之專屬性，對其裁量宜採取
    較低之審查密度，祇須行為人符合刑法第74條第1項所定之
    條件，法院即得宣告緩刑（最高法院102年度台上字第4161
    號判決意旨參照）。查被告前未曾故意犯罪受有期徒刑以上
    刑之宣告，有本院被告前案紀錄表附卷可憑（見本院卷第27
    頁），因一時不慎，觸犯本件刑章，經偵、審教訓，堪認應
    無再犯之虞；本院衡及現代刑事司法之功能，已從傳統之懲
    罰、報復，擴大至尋求真相、道歉、撫慰、負責及修復，賦
    予司法更為積極之正面方向，亦即於加害人、被害人及其家
    屬間，盡可能提供各種對話與解決問題之機會。本案告訴人
    因本件車禍所受之損害，業已提起民事訴訟請求損害賠償，
    雙方雖於111年10月24日達成調解，惟被告尚未實質履行，
    復衡酌被告正值壯年，仍有可為，且有2子待其扶養，倘令
    其入監服刑，恐未收教化之效，先受與社會隔絕之害，是本
    件刑罰之特別預防目的應高於應報之目的，被告能確實省察
    其對告訴人人造成之損害，進而於社會更生、正常工作賺取
    所得，俾使告訴人能實質獲得賠償，較諸令被告入監執行，
    應更符合刑罰之修復、教化目的，爰認對被告所宣告之刑以
    暫不執行為適當，依刑法第74條第1項第1款規定，宣告緩刑
    2年。復參酌告訴人所受損害程度及雙方嗣後達成調解之條
    件，認對被告之緩刑宣告有依刑法第74條第2項第3款規定為
    附記事項之必要，命被告依其與告訴人於111年10月24日在
    原審法院民事庭達成之調解內容（參原審法院111年度桃司
    簡調字第588號調解筆錄），於112年1月31日前給付告訴人2
    52萬元。若其未能履行其負擔，且情節重大足認原宣告之緩
    刑難收其預期效果，而有執行刑罰之必要者，依刑法第75條
    之1第1項第4款規定，得撤銷其緩刑宣告。
據上論斷，應依刑事訴訟法第369條第1項前段、第364條、第299
條第1項前段、第373條，刑法第74條第1項第1款、第2項第3款，
判決如主文。
本案經檢察官劉倍提起公訴，檢察官林欣怡提起上訴，檢察官鄭
堤升到庭執行職務。
中　　華　　民　　國　　111 　年　　10　　月　　27　　日
　              　刑事第十八庭  審判長法　官  何俏美
                                      法　官  黃紹紘
                                      法　官  陳海寧
以上正本證明與原本無異。
如不服本判決，應於收受送達後20日內向本院提出上訴書狀，其
未敘述上訴之理由者並得於提起上訴後20日內向本院補提理由書
（均須按他造當事人之人數附繕本）「切勿逕送上級法院」。
                                      書記官  謝文傑
中　　華　　民　　國　　111 　年　　10　　月　　27　　日
附件：
臺灣桃園地方法院刑事判決
110年度審交易字第407號
公　訴　人　臺灣桃園地方檢察署檢察官
被　　　告　謝文貴  男  
                  
　　　　　　　　　　
　　　　　　　　　　
上列被告因過失傷害案件，經檢察官提起公訴（110年度偵字第2
8557號），被告於本院準備程序中，就被訴事實為有罪之陳述，
經本院告知簡式審判程序意旨，並聽取當事人之意見後，裁定改
依簡式審判程序審理，判決如下：
    主  文
謝文貴汽車駕駛人，行經行人穿越道不依規定讓行人優先通行，
而犯過失致重傷罪，處有期徒刑伍月，如易科罰金，以新臺幣壹
仟元折算壹日。
    事實及理由
一、本件犯罪事實及證據，除起訴書犯罪事實欄一第1行「謝文
    貴於民國109年10月17日20時21分許」更正為「謝文貴於民
    國109年10月17日20時22分許」，暨於證據部分補充「長庚
    醫療財團法人台北長庚紀念醫院111年2月22日長庚院北字第
    1110150006號函1紙」、「告訴人施龢真於本院準備程序及
    審理中之陳述」、「被告謝文貴於本院準備程序及審理中之
    自白」外，其餘均引用如附件檢察官起訴書之記載。
二、論罪科刑：
(一)按汽車駕駛人，無駕駛執照駕車、酒醉駕車、吸食毒品或迷
    幻藥駕車、行駛人行道或行經行人穿越道不依規定讓行人優
    先通行，因而致人受傷或死亡，依法應負刑事責任者，加重
    其刑至二分之一，道路交通管理處罰條例第86條第1項定有
    明文。該條項規定係就刑法基本犯罪類型，於加害人為汽車
    駕駛人，於從事駕駛汽車之特定行為時，因而致人傷亡之特
    殊行為要件予以加重處罰，已就刑法各罪犯罪類型變更之個
    別犯罪行為予以加重，而成另一獨立之罪名，自屬刑法分則
    加重之性質。查被告謝文貴騎乘重型機車行經行人穿越道時
    ，遇有行人即告訴人施龢真穿越，未暫停讓告訴人施龢真先
    行通過而致告訴人施龢真受有傷害，已該當於前揭刑法分則
    加重事由所指之犯罪類型，又告訴人施龢真因本案車禍所受
    有創傷性蜘蛛網膜下腔出血、右鎖骨骨折、左膝撕裂傷、器
    質性腦病變等傷害，係於109年10月17日至同年月18日至台
    北長庚紀念醫院急診治療，於同年月18日接受電子感應式顱
    內壓監測器置放術，於109年11月7日出院，目前因理解力與
    記憶力有障礙，症狀固定，生活無法自理乙節，有台北長庚
    紀念醫院110年8月25日出具之診斷證明在卷可證;再告訴人
    於110年8月26日起至111年1月5日期間，曾因器質性腦病變
    於110年11月17日至台北長庚醫院精神科及腦腫瘤神經外科
    門診就醫，經治療後離院，病人迄今症狀固定，其情緖障礙
    雖經藥物治療後有部分改善，但病人之認知障礙之情形仍存
    在，且有注意力不集中之情形，就醫學言，病人腦部損傷所
    致之認知障礙及後遺症改善或痊癒之可能性極低，但病人可
    經由長期復健改善適應環境之技巧一節，有同院111年2月22
    日長庚院北字第111050006號函在卷可稽，故告訴人身體之
    情況，已達刑法第10條第4項第6款之其他於身體或健康，有
    重大不治或難治之傷害程度。是核被告所為，係犯道路交通
    管理處罰條例第86條第1項、刑法第284條後段之汽車駕駛人
    ，行經行人穿越道，不依規定讓行人優先通行，而犯過失致
    重傷罪，並應依道路交通管理處罰條例第86條第1項規定加
    重其刑。公訴意旨雖認被告係犯刑法第284條第1項前段之過
    失傷害罪，漏未論及道路交通管理處罰條例第86條第1項、
    刑法第284條後段之規定，容有未洽，惟其基本社會事實同
    一，且經本院於簡式審判程序中當庭告知被告並給予陳述意
    見之機會（詳本院卷第71頁），本院自得予以審理，爰依刑
    事訴訟法第300條規定，變更起訴法條。
(二)又被告於肇事後，於有偵查犯罪職權之員警前往現場處理時
    在場，並當場承認為肇事人，進而接受裁判，有被告之桃園
    市政府警察局桃園分局桃園交通中隊道路交通事故肇事人自
    首情形紀錄表存卷可佐（詳臺灣桃園地方檢察署110年度他
    字第460號卷第63頁），經核符合自首要件，爰依刑法第62
    條前段之規定予以減輕其刑。末被告本件犯行，同有上開加
    重、減輕事由，依法先加後減之。
(三)爰審酌被告騎乘重型機車參與道路交通，本應小心謹慎以維
    護自身及他人之生命身體安全，竟疏未注意車前狀況及禮讓
    行人先行通過，致告訴人施龢真受有如附件起訴書犯罪事實
    欄一所載之傷害，該等傷勢已致告訴人車禍後之日常生活影
    響重大，其駕駛態度確有輕忽，所為不當，應予懲處，惟念
    其犯罪後坦承犯行、態度尚可，兼衡被告雖有意與告訴人施
    龢真和解，惟因雙方就和解金額無共識致無法達成和解，有
    本院調解委員調解單1紙、民國110年12月28日簡式審判筆錄
    1份存卷可按（詳本院卷第29頁、第37至41頁），並考量被
    自陳學歷高中畢業、現在從事車床、月薪新臺幣3萬元，需
    要扶養2個小孩等一切情狀，量處如主文所示之刑，並諭知
    易科罰金之折算標準，以示懲儆。
據上論斷，應依刑事訴訟法第273條之1第1項、第299條第1項前
段、第310條之2、第300條、第454條第2項，判決如主文。
本案經檢察官劉倍提起公訴，檢察官林欣怡到庭執行職務。
中    華    民    國   111    年    4     月    15    日
                  刑事審查庭  法  官  林慈雁
以上正本證明與原本無異。
如不服本判決應於收受判決後20日內向本院提出上訴書狀，並應
敘述具體理由。其未敘述上訴理由者，應於上訴期間屆滿後20日
內向本院補提理由書（均須按他造當事人之人數附繕本）「切勿
逕送上級法院」。
                              書記官  吳秉翰
中　　華　　民　　國　　111 　年　　4 　　月　　18　　日
附錄本案論罪科刑法條全文
刑法第284條
因過失傷害人者，處1年以下有期徒刑、拘役或10萬元以下罰金
；致重傷者，處3年以下有期徒刑、拘役或30萬元以下罰金。

附件：   
臺灣桃園地方檢察署檢察官起訴書
                                    110年度偵字第28557號
　　被　　　告　謝文貴　


上列被告因過失傷害案件，業經偵查終結，認應提起公訴，茲將
犯罪事實及證據並所犯法條分敘如下：
　　　　犯罪事實
一、謝文貴於民國109年10月17日20時21分許，騎乘車牌號碼000-0
    00號普通重型機車，沿桃園市○○區○○路0段往○○路0段方向行駛，
    於行經○○區○○路體育局前時，本應注意行經設有閃光黃燈之交
    岔路口，應減速慢行，且應充分注意車前狀況、暫停讓行人穿越
    道上穿越道路之行人先行，而依當時天候雨、夜間有照明、柏
    油路面濕潤無缺陷、無障礙物、視距良好，客觀上並無不能注
    意之情事，竟疏未注意，即貿然直行通過該路口，並撞及由○○
    區○○街往○○區○○路體育局方向行走在行人穿越道之行人施龢真，
    施龢真當場遭撞飛，受有創傷性蜘蛛網膜下腔出血、右鎖骨
    骨折、左膝撕裂傷、器質性腦病變等傷害；謝文貴亦人車倒地
    ，受有外傷性顱內出血、右側眼眶骨骨折之傷害。謝文貴則
    於有偵查犯罪職權之公務員發覺犯罪前，向前往現場處理之
    警員范郡麟坦認為肇事人而自首（施龢真涉犯過失傷害等部
    分，另為不起訴處分）。
二、案經施龢真告訴偵辦。
　　　　證據並所犯法條
一、證據清單暨待證事實
編號 證據名稱 待證事實 1 被告謝文貴於警詢及偵查中之供述 證明被告有於上開時地，騎乘車牌號碼000-000號普通重型機車與告訴人施龢真發生車禍，雙方均受傷之事實。 2 告訴人施龢真於警詢及偵查中之證述 證明被告有於上開時地，騎乘機車與告訴人發生車禍，雙方均受傷之事實。 3 長庚醫療財團法人台北長庚紀念醫院診斷證明書 證明告訴人於109年10月17日受有如犯罪事實欄所載傷害之事實。 4 道路交通事故現場圖、道路交通事故調查報告表（一）（二）、現場及車損照片28張、監視器畫面翻拍照片4張 證明被告有於上開時地，騎乘車牌號碼000-000號普通重型機車與告訴人發生車禍之事實。 5 1、路口監視器畫面【檔案名稱：LINE_MOVIE_0000000000000、播放時間00：00：06至00：00：30】、【檔案名稱：體育局大門外_00000000000000、播放時間00：05：00至00：05：50】 2、桃園市政府車輛行車事故鑑定會110年4月27日桃交鑑字第1100002904號函及所附桃市鑑0000000案鑑定意見書1份 1、證明被告於直行通過肇事路口之際，完全未減速，旋即筆直撞擊告訴人之事實。 2、證明被告於雨夜駕駛普通重型機車行經劃有行人穿越道線之閃光黃燈號誌正常運行丁自岔路口，未減速慢行小心通過且未充分注意車前狀況又未暫停讓行人穿越道上穿越道路之行人先行，為肇事原因之事實。 
二、按特種閃光號誌各燈號顯示之意義如下：閃光黃燈表示「警
    告」，車輛應減速接近，注意安全，小心通過。另按汽車行
    駛時，駕駛人應注意車前狀況及兩車並行之間隔，並隨時採
    取必要之安全措施，不得在道路上蛇行，或以其他危險方式
    駕車。次按汽車行駛至交岔路口，其行進、轉彎，應依下列
    規定：應遵守燈光號誌或交通指揮人員之指揮，遇有交通指
    揮人員指揮與燈光號誌並用時，以交通指揮人員之指揮為準
    。又汽車行近行人穿越道，遇有行人穿越、攜帶白手杖或導
    盲犬之視覺功能障礙者時，無論有無交通指揮人員指揮或號
    誌指示，均應暫停讓行人、視覺功能障礙者先行通過。道路
    交通標誌標線號誌設置規則第211條第1項第1款、道路交通
    安全規則第94條第3項、第102條第1項第1款及第103條第2項
    分別定有明文。本案被告於雨夜騎乘普通重型機車，自應遵
    守上開規定，減速慢行並禮讓正穿越道路之行人先行，依其
    狀況並非不能注意，竟疏未注意因而肇事，致告訴人受有傷
    害，其顯有過失。又本案事故之發生，既因被告上開過失行
    為所致，與告訴人之受傷間，自具有相當因果關係，被告犯
    嫌洵堪認定。
三、核被告所為，係犯刑法第284條前段之過失傷害罪嫌。被告
    於肇事後停留在現場，於據報前往現場之警員尚未查知何人
    為駕車肇事之人前，即向在場之警員范郡麟自承駕車肇事，並
    接受裁判等情，有桃園市政府警察局桃園分局桃園交通中隊
    道路交通事故肇事人自首情形紀錄表乙紙在卷可稽，請審酌依
    刑法第62條前段規定減輕其刑。
五、依刑事訴訟法第251條第1項提起公訴。
　  此　致
臺灣桃園地方法院
中　　華　　民　　國　  110 　年　　8 　　月　　 22 　日
　　　　　　　　　　　　　　　檢　察　官  劉  倍
本件證明與原本無異
中　　華　　民　　國　  110   年　  9     月　　 1    日
                              書  記  官  林  耘 
附錄所犯法條全文：
中華民國刑法第284條（過失傷害罪）
因過失傷害人者，處1年以下有期徒刑、拘役或10萬元以下罰金
；致重傷者，處3年以下有期徒刑、拘役或30萬元以下罰金。